【裁判字號】    88,訴,1411
【裁判日期】    890511
【裁判案由】    殺人未遂
【裁判全文】
臺灣臺南地方法院刑事判決                        八十八年度訴字第一四一一號
    公  訴  人  台灣台南地方法院檢察署檢察官
    被      告  乙○○
    選任辯護人  翁秋銘律師
右列被告因殺人未遂案件，經檢察官提起公訴 (八十八年度偵字第六○一六號)，本
院判決如左：
    主  文
乙○○共同殺人未遂，處有期徒刑陸年。
西瓜刀貳把均沒收。
    事  實
一、甲○○（另案經判處有期徒刑六年確定，現在執行中）與戊○○原係舊識，甲○○因賭博罪經本院判處有期徒刑十月確定，戊○○得知後向甲○○之女友「道賀
    」甲○○即將入監服刑，引起甲○○不滿，竟於民國八十四年二月十四日凌晨三
    時三十分許，與綽號「宇仔」（警、偵訊筆錄及起訴書均載為「愚仔」，應係台
    語諧音之誤）之乙○○、楊智昇、丙○○，至台南市○○路三五二號「華爾滋」
    ＫＴＶ，楊智昇及丙○○基於傷害之犯意，毆打戊○○（楊智昇及丙○○業經另
    案為不受理判決確定）；甲○○與乙○○則共同基於殺人之犯意聯絡，各持西瓜
    刀一把（未扣案）砍殺戊○○頭臉等要害部位，砍殺十餘刀，致其頭臉部、左肩
    、左前臂及背部十餘處撕裂傷、併左前臂多條肌腱、尺動脈及尺神經受傷，戊○○負傷往外逃生，甲○○仍從後一再追趕，幸經戊○○之兄丁○○及時加以制止
    ，並將戊○○送醫救治，始倖免一死。
二、案經台灣台南地方法院檢察署檢察官自動檢舉偵查起訴。
    理  由
一、訊據被告乙○○矢口否認有右揭犯行，辯稱：伊並無「愚仔」之綽號，丙○○、
    楊智昇兩人，係甲○○自行以行動電話召來之人，與伊根本無關，且丙○○、楊
    智昇兩人衝入ＫＴＶ店內後，「至何處」、「遇何人」、「作何事」，伊根本不
    知其詳，而伊始終沒與被害人戊○○碰面，也沒有持西瓜刀，何來「行兇」之事
    耶！是否因被害人已與丙○○、楊智昇兩人民事和解，收錢了事，因而不追究曾
    、楊兩人刑責，且因而置伊於受冤且不利之地位云云。經查：
  (一)被害人戊○○於八十四年三月一日、二十八日警訊時，就其於右揭時地被甲○○
    夥同另三名不詳男子持刀砍傷之經過情形指稱：「．．甲○○來包廂叫我出去，
    然後走到走廊時，其中一名男子便動手拉扯我胸前衣服，我見狀不高興順手撥開
    ，結果他們四人將我圍住，甲○○及另一名男子各持一支西瓜刀朝我身體頭部前
    後砍殺多刀，我急忙欲跑離，先在該店吧檯旁巷道走廊跌倒，便被他們尾隨追到
    繼續砍殺，我又爬起，由大門往馬路逃跑再跌倒，幸經我大哥聽聞我被追殺趕出
    店外，阻止拉住甲○○之手，他們才停止，接著他們一夥人便攔下計程車逃逸」
    等語；同年四月六日警訊時則稱：伊記得是甲○○與另一外號「愚仔」二人持刀
    的，楊智昇、丙○○二人只有動手毆打」等語；偵查中再證述：（問：你以前曾
    說過楊智昇、丙○○二人沒拿刀只用手打，是甲○○、「愚仔」拿刀？）是的。
    從背後一刀是誰我不知道，但臉部的一刀是甲○○砍的，當初我從包箱走出來是
    「愚仔」走在我後面，所以後面那刀是他砍的，那天他們四人拿二把刀等語（見
    八十八年度偵字第六○一六號卷第十四頁）。被害人於八十四年三月一日、二十
    八日警訊時，就指證是甲○○及另一名其不認識的男子（被告乙○○）各持一支
    西瓜刀朝其身體頭部前後砍殺等語，並未指稱是楊智昇、丙○○持刀砍殺被害人
    ，而楊智昇、丙○○乃於八十四年四月一日始和被害人達成和解，有和解書乙紙
    存券可參，足證被害人之指述應非與楊、曾二人和解後，為替楊、曾二人脫罪，
    才故意指稱甲○○及被告乙○○是持刀砍殺被害人之人，被害人戊○○之指述應
    堪信屬真實。
  (二)又證人王健民於八十四年度偵字第四三一四號案檢察官訊問時證稱：「當時伊與
    戊○○、丁○○等人在唱歌，甲○○進來包廂叫戊○○出去，約二、三分鐘後聽
    到有人打架，我們出去看，發現戊○○與甲○○、楊智昇、丙○○及綽號「愚仔
    」等四人在打架，四人輪流拿刀砍戊○○，該四人是甲○○、楊智昇、丙○○及
    綽號「愚仔」約十七、八歲左右」、「他們四人均有追出去，現場我沒看到，但
    當我追出去時，持刀的人與在錄影帶中看到持刀的人不同，因此猜想他們是輪流
    持刀砍，我在外面看到拿刀的是「愚仔」與楊智昇，在大門口有看到甲○○砍戊○○一刀」等語；雖其後在本院八十四年度訴字第一一六九號案、八十七年度他
    字第四六二號案調查時改稱：「是事後聽戊○○說的」等語，惟證人同時證稱「
    我看到戊○○躺在那裡，要送他去醫院時，他哥哥才出來和我一起送他去醫院」
    等語（本院八十四年度訴字第一一六九號卷八十四年十一月三日訊問筆錄）觀之
    ，證人王健民顯在告訴人戊○○受傷將其送醫後，即聽聞告訴人戊○○轉述被殺
    經過；另證人即告訴人之兄丁○○於偵查及本院（八十四年度訴字第一一六九號
    案）均證述看到告訴人戊○○倒在地上，甲○○站在旁邊之事實與核被害人戊○○指述被追殺時回頭看見被告甲○○情節相符；再者同案被告楊智昇、丙○○在
    偵查中均供陳拿刀的是被告甲○○；楊智昇於本院前案中復證稱「丙○○和我一
    樣，追到門口就走了，是甲○○和『愚仔』追出去繼續打戊○○」等語（見同前
    卷八十四年十一月九日訊問筆錄）。證人王健民、丁○○及同案被告楊智昇、丙○○證詞相互參核，再對照被害人所指述內容，益見被害人戊○○於警訊及本院
    調查之指述為真。
  (三)再查，本院審理中被告乙○○一再否認曾於案發時到過「華爾滋」ＫＴＶ，辯稱
    伊人在家裡，也不認識丙○○其人云云。然丙○○則到庭證稱認識被告乙○○二
    年，被告何以要否認認識丙○○呢？又證人甲○○結證稱「有跟被告一起去的，
    我開車載乙○○一起去的」等語，此時被告始承認伊有去現場，但仍辯稱伊沒有
    下車云云（見本院八十九年四月六日筆錄）。同時質問甲○○如何稱呼被告？甲○○答稱「宇仔」，而「宇仔」和「愚仔」之台語發音近似，職是，被害人、同
    案被告楊智昇因之前不認識被告，故其等所為陳述時皆誤以為該名不認識之人為
    「愚仔」，實際乃「宇仔」之誤！證人丙○○因與被告相識已久，為迴護被告，
    乃一直堅稱不認識綽號「愚仔」（「宇仔」）者，並堅稱被告乙○○未到現場，
    本院八十九年四月六日審理中仍稱不認識與甲○○同往之人云云，依上甲○○及
    被告本人所述已足認證人丙○○所為證言不實。雖證人甲○○猶稱「被告及我都
    沒有殺他（被害人）」云云，此亦不過迴護被告及其自己利益之詞，殊難採信。
    被告之所以否認到過現場且辯稱不認識丙○○，實係為掩飾伊就是與甲○○共同
    行兇之人，所辯也無非畏罪卸責之詞，自不足為其無罪認定之依據。此外，復有
    國立成功大學醫學院附設醫院被害人戊○○病歷影本（含摘錄表）乙份附卷可憑
    ，事證已臻明確，被告犯行堪予認定，應依法論科。
二、按以刀械攻擊人體，如傷及血脈、臟腑或頭部等處，均極易致人於死地，此乃一
    般人所共知之情，而被告以西瓜刀砍殺被害人頭部、手臂等十餘處，足見其有致
    被害人於死之犯意至明。核被告乙○○所為，係犯刑法第二百七十一條第二項、
    第一項之殺人未遂罪。被告與訴外人甲○○就上開犯行間，有犯意聯絡及行為分
    擔，均為共同正犯。被告已著手於殺人行為之實施，因被害人戊○○之兄及王健
    民將其送醫救治，始未生死亡之結果，為未遂犯，得依既遂犯之刑減輕之。爰審
    酌被告犯罪之動機、目的、手段、品行、又年輕氣盛，行事鹵莽，細故即恃眾持
    械殺人，危害社會治安至鉅及犯後飾詞狡辯尚無悔意等一切情狀，量處如主文所
    示之刑，以資懲儆。另本件用以殺害被害人戊○○之西瓜刀二把雖未扣案，然既
    係被告及共犯甲○○所有，供犯罪所用之物，且並無證據證明業已滅失，併依法
    宣告沒收。
三、據上論斷，應依刑事訴訟法第二百九十九條第一項前段，刑法第二十八條、第二
    百七十一條第二項、第一項、第二十六條前段、第三十八條第一項第二款，判決
    如主文。
本案經檢察官吳岳輝到庭執行職務
中    華    民    國      八十九      年      五      月      十一      日
                                  臺灣臺南地方法院刑事第一庭
                                      法  官  彭  喜  有
右正本證明與原本無異。
如不服本判決，應於判決送達後十日內，向本院提出上訴狀。
                                      書記官  楊  育  民
中    華    民    國      八十九      年      五      月  十一      日
附錄本案論罪科刑法條全文
刑法第二百七十一條第一、二項：
  殺人者，處死刑、無期徒刑或十年以上有徒刑。
  前項之未遂犯罰之。


司法院資訊處製作；財團法人民間司法改革基金會備份。
